臺灣高等法院臺南分院刑事判決　　　　　96年度上易字第31號
上　訴　人
即　被　告　乙○○
選任辯護人　陳信村律師
上列上訴人因毀棄損壞案件，不服臺灣雲林地方法院九十五年度
易字第三二六號中華民國九十五年十一月廿八日第一審判決（起
訴案號：臺灣雲林地方法院檢察署九十五年偵字第二四四一號）
，提起上訴，本院判決如下：
    主  文
上訴駁回。
乙○○緩刑貳年。
    事  實
一、乙○○係璟美環保科技有限公司（下稱璟美公司）副董事長
    ，因璟美公司於雲林縣斗六市○○段（原海豐崙段）興建廢
    棄物掩埋場，璟美公司為敦親睦鄰，乃由乙○○代表璟美公
    司，於民國（下同）九十二年九月八日，與甲○○母親簽訂
    土地租賃契約書，由璟美公司承租甲○○所有位於雲林縣斗
    六市○○段四○七號（原海豐崙段海豐崙小段五號）及甲○
    ○弟媳黨雪英所有位於雲林縣斗六市○○段四○六號（原海
    豐崙段海豐崙小段十號，由甲○○管理）土地及其地上物，
    期間自九十二年九月五日至九十六年九月四日止。嗣於九十
    三年十一月間，承包上揭廢棄物掩埋場興建工程「明信營造
    」股份有限公司（下稱明信公司）現場負責人賴清雲（檢察
    官另為不起訴處分）於興建處理場工程時，因該廢棄物掩埋
    場出入道路甚為狹小，有必要經過甲○○所有雲林縣斗六市
    ○○段四○七號土地，但因上開土地上存有果樹，無法通行
    ，賴清雲遂撥打電話給乙○○，向乙○○請示應如何處理？
    詎乙○○竟基於損壞該處土地上果樹犯意，指示無犯意賴清
    雲將該處果樹剷除，賴清雲遂依乙○○指示，命令不知情某
    挖土機司機，剷除該處甲○○所有面積約一分地果樹，而生
    損害於甲○○。
二、案經甲○○訴由台灣雲林地方法院檢察署檢察官偵查起訴。
      理由
甲、證據能力部分：
　　本件被告及辯護人對檢察官所提各項證據證據能力，於原審
　  及本院上訴審時均表示，同意作為證據使用，核先說明。
乙、實體部分：
一、訊據上訴人即被告乙○○否認上開事實，辯稱：我沒有毀損
    甲○○果樹的犯意，當初是賴清雲打電話給我，我跟賴清雲
    說旁邊的地的果樹可以砍，因旁邊曾敏的地我們也有租，不
    是指甲○○的地，我沒有跟賴清雲說，甲○○的地，賴清雲
    可能誤會我的意思，當天我不在現場，我很少去工地云云。
    惟查：
  (一)被告乙○○於檢察官偵查中供稱：我記得星期六賴清雲有打
    電話給我，他問我土堆在旁邊租的地可不可以，我跟他說不
    知道，要他問林文優，我只處理地方上的事，工程的部分我
    盡量不處理，當天電話只講這些等語（詳三四五號發查卷一
    ○一頁）。嗣於檢察官偵查中又改稱：我回想應該是電話中
    有誤會，我跟賴清雲說有妨礙處理掉，是指另一塊地，地主
    是曾敏，如要砍樹，是砍曾敏的樹，我跟對方無恩怨，不須
    要砍他的樹，我如要租地，也可租隔壁的，更便宜等語（詳
    二○九二號偵查卷八至十頁），顯見被告就有無指示賴清雲
    砍樹，供述不一，供詞已有瑕疵。
  (二)其次證人賴清雲於檢察官偵查中證稱：地上果樹是我叫司機
    剷平的，因我有問業主，業主叫我剷平；業主是指乙○○；
    我在現場負責工程開挖、基礎、雜項等，我受雇於明信營信
    股份有限公司，從九十三年做到現在一年多了，現還在做；
    簽約時業主有跟我們說果樹的地已承租了，我打電話給乙○
    ○，因要給工程車出入作腳路，可能樹會妨害到，他就說樹
    可處理掉，因我想花錢租果樹沒有用，所以我認為把它剷平
    ，作腳路很合理；剷平後那塊地本來要作腳路，但會經過公
    所的墓地，後來就沒有從那裡走，那塊地有放部分要回填工
    程的土等語（詳三四五號發查卷九九至一○二頁）。堪認被
    告確有明確指示證人賴清雲，要剷平告訴人土地上果樹，以
    作便道使用，且告訴人所有土地，其後又遭堆置準備回填廢
    棄物掩埋場土方，而證人賴清雲此次證言內容，並未提到其
    有誤解被告指示可能。足認被告辯稱係證人誤會其意思，並
    非可採。
  (三)至證人賴清雲於原審證稱：剛開始施作工程，要先作便道，
    讓車輛出入及運輸材料；看現場工程狀況，若沒路就要找路
    來開路；本案開路，都要經過別人的土地，很多地方都有經
    過別人的土地，那些土地我知道部分是有人的；我們剛去施
    工時，土地的情形並不瞭解，我們都是聽業主跟我們說，工
    程我們向業主承包，業主跟我們交待說路如何走及如何處理
    ，是由我們雙方協調，我們是依該協調來施工；若公司有承
    租該土地，我們就以為可使用；開始要挖便道時，我們打算
    要用系爭土地作為通路，但因該土地裡面有種柳丁或文旦的
    果樹，當天是禮拜天，我有打電話給乙○○，我跟他說我要
    開挖便道，該土地裡面都是種果樹，但我心想該土地公司既
    然有承租，應該不是承租來顧那些果樹，所以我就問乙○○
    要如何處理，乙○○回答說我們有跟地主承租，租金也很貴
    ，如有妨害到一點可處理掉沒關係，乙○○是這樣回答，但
    我當時有可能聽錯，因當時現場比較吵，乙○○說如有妨害
    到一點就處理掉，我就把它處理掉，且範圍有較寬；那塊地
    所作的便道，後來也無法通行，該便道施作到上面時要通過
    公所的地，公所不讓我們通行，所以那條便道是多作的，後
    來我們也是跟別人租地通行，系爭土地上面是八德公墓，公
    墓是公所的地，公所不讓我們通行，系爭土地上作便道比較
    近，後來那條我另外向人租的便道比較遠；若依原來便道，
    大概至少要四米才能通行，若要讓卡車雙向通行，就要八米
    以上，卡車是三十五噸的拖車；若便道要八米寬，則要剷平
    該土地，至少要十五米的範圍，從我們工地上去，需要一個
    大弧度，拖車才能爬上去，至少要從該土地的中間作便道，
    因拖車很長，需要有長度、彎度、斜度，要有空間讓拖車加
    速爬上去，所以該土地全部只能作便道而已；本件砍樹當天
    乙○○沒去現場看，平常都有，他有去現場看過我們的挖土
    機和卡車；本件果樹剷除後，施工快一年時，我才知道剷除
    錯誤；掩埋場裡面有預留覆蓋土，裡面的土挖出來堆放在那
    邊，要回填百分之幾的土回去，土只是暫時堆置那邊，土是
    要回填回去等語。
  (四)然查：(1)按證人賴清雲係被告所屬公司下游承包商，與被告
    夙無恩怨，其所為證詞並無誣指之理。(2)另依證人賴清雲上
    開證詞，均明確指出被告乙○○，有在電話中指示砍樹造路
    ，且被告乙○○平常有至施工現場查看，理應瞭解證人賴清
    雲所使用施工器械及現場出入問題。再依被告所提出地籍圖
    顯示，本件原來通往廢棄土掩埋場（黃筆標示區○○○○道
    路（地籍圖下方狹長區塊部分），須先經過告訴人甲○○所
    有原海豐崙段海豐崙小段五號土地，始會再經過被告所稱其
    亦有承租曾敏所有原海豐崙段海豐崙小段四號土地。因此，
    無論如何，本件均不可能僅使用曾敏土地作為路地即可供工
    程車輛出入作業。是被告辯稱，係證人賴清雲誤聽及證人賴
    清雲證稱可能其誤解被告意思等詞，均係昧於事實，不足憑
    採。(3)再者，告訴人乙○○所有上開土地，其後因廢棄物掩
    埋場興建，而遭堆置大量土方，將原地貌外觀完全改變，已
    據告訴人指訴明確，並有現場照片廿二紙、空照圖二紙在卷
    足憑（詳三四五號發查卷七四至八一、八九頁）。被告平常
    既均有前往施工現場查看，則對現場實況及施工狀況，必然
    十分清楚，而其對告訴人所有土地遭堆置大量土方，竟毫無
    意見，直至告訴人於九十三年十一月廿九日，前往現場查看
    發現狀況有異，被告始與告訴人善後處理，顯見被告確有指
    示證人賴清雲砍樹造路，其後又係有意利用告訴人上開土地
    堆置土石，則被告辯稱，並無毀損告訴人所有果樹犯意云云
    ，自非可採。
  (五)綜上所述，本件被告犯行，事證明確，堪以認定。
二、按行為後法律有變更者，適用行為時之法律，但行為後之法
    律有利於行為人者，適用最有利於行為人之法律，刑法第二
    條第一項定有明文。本次刑法修正比較新舊法，應就罪刑有
    關之共犯、未遂犯、想像競合犯、牽連犯、連續犯、結合犯
    ，以及累犯加重、自首減輕暨其他法定加減原因（如身分加
    減）與加減例等一切情形，綜其全部罪刑之結果而為比較；
    且易科罰金之折算標準，新法施行後，亦應依新法第二條第
    一項規定，適用最有利於行為人之法律（最高法院九十五年
    度第八次刑庭會議決議參照）。查被告行為後，附表所示法
    律業經修正，並於九十五年七月一日施行，而經依上開意旨
    比較結果，本院裁判時法律並無較有利於被告，依上說明，
    本件自應適用「行為時之法律」以為論處。
三、核被告所為，係犯刑法第三百五十四條毀損罪。被告利用無
    犯意賴清雲毀損他人果樹，為間接正犯。
四、原判決以被告罪證明確，因予適用刑法第二條第一項前段、
    第三百五十四條、修正前刑法第四十一條第一項前段，罰金
    罰鍰提高標準條例第一條前段、修正前罰金罰鍰提高標準條
    例第二條規定，併審酌被告僅因貪圖自己所屬公司工程施工
    之便利，而任意毀損他人果樹，造成他人財務損害，然被告
    業已賠償告訴人新台幣一百萬元，有支票影本二紙在卷足憑
    （詳三四五號發查卷四六頁）及被告犯後狡飾犯行，毫無悔
    意，告訴人堅持提出告訴等一切情狀，對被告量處有期徒刑
    三月，並諭知所處徒刑如易科罰金，以銀元三百元即新台幣
    九百元折算一日之標準，以資懲儆。
五、被告上訴意旨，以其絕無毀損告訴人果樹故意，係因承攬營
    造商監工，在電話中聯繫造成誤會，營造商監工將告訴人果
    樹鏟除，對他們施工較容易，對被告公司並無任何好處，且
    也需賠償告訴人，在此情形，因工程已由賴清雲所屬公司承
    包，被告實無要求他鏟除果樹必要，且通路根本不必經告訴
    人土地，故被告絕無利用賴清雲去毀損告訴人果樹之理！因
    而指摘原判決不當云云。然查，證人賴清雲已於偵查中明確
    指出係向被告請示後，被告指示可以剷除，依此自難認本件
    係因營造商監工聯絡，造成誤會所致。則被告猶執陳詞，否
    認犯罪，自非可取。是被告上訴意旨，否認犯罪，依上所述
    ，為無理由，應予駁回。
六、末查，被告乙○○未曾受有期徒刑之宣告，有台灣高等法院
    被告前案紀錄表在卷可憑。本件被告犯後業已賠償告訴人新
    台幣一百萬元，已如前述。本件被告係於承包營造商請示後
    ，為便利施工，始指示證人賴清雲剷除果樹，被告犯行，惡
    性不重，且犯後被告已賠償告訴人一百萬元，本院認被告所
    犯情節輕微，所宣告之刑以暫不執行為當，爰依刑法第七十
    四條第一項第一款規定，併諭知被告緩刑二年，以啟自新。
七、又本件被告犯罪雖係於新刑法施行前所為，然關於行為人是
    否符合緩刑要件，判斷標準非以行為時法律為依據，而以裁
    判時法律為依據。蓋緩刑條件並非針對行為而設，乃就宣告
    刑作為緩刑條件，故以裁判時法律為準據。茲新刑法既於九
    十五年七月一日施行，則本件關於被告緩刑宣告要件，自應
    適用新刑法第七十四條第一項第一款規定，併此敘明。
據上論斷，應依刑事訴訟法第三百六十八條，刑法第七十四條第
一項第一款，判決如主文。
本案經檢察官楊治宇到庭執行職務。
中　　華　　民　　國　　96　　年　　2　　月　　15　 　日
                  刑事第六庭    審判長法　官  蔡崇義
                                      法　官  杭起鶴
                                      法  官  董武全
以上正本證明與原本無異。
不得上訴。
　　　　　　　　　　　　　　　　　　　書記官  汪姿秀
中　　華　　民　　國　　96　　年　　2　　月　　15　 　日
附錄法條：
刑法第三百五十四條：
毀棄、損壞前二條以外之他人之物或致令不堪用，足以生損害於
公眾或他人者，處二年以下有期徒刑、拘役或五百元以下罰金。
 新舊刑法比較
┌───────────────────────────────────────────────┐
│附表：                                                                                        │
├──────┬─────────────┬─────────────┬───────┬────┤
│相關變更條文│行為時法（下稱舊法）內容  │裁判時法（下稱新法）內容  │比  較  理  由│備    註│
├──────┼─────────────┼─────────────┼───────┼────┤
│罰金刑貨幣單│1.修正前罰金罰鍰提高標準條│1.刑法施行法第1 之1 條：「│刑法之貨幣單位│經依現行│
│位之變更    │  例第1 條前段：「依法律應│  中華民國94年1 月7 日刑法│由元（銀元）變│法規所定│
│            │  處罰金、罰鍰者，就其原定│  修正施行後，刑法分則編所│更為新臺幣，且│貨幣單位│
│            │  數額得提高為2 倍至10倍」│  定罰金之貨幣單位為新臺幣│刑法分則之罰金│折算新臺│
│            │  （刑法乃係定明10倍）。  │  。94年1 月7 日刑法修正時│數額，亦視該分│幣條例第│
│            │2.修正前罰金罰鍰提高標準條│  ，刑法分則編未修正之條文│則先前曾修正與│2 條之規│
│            │  例第5 條：「第1 條所定得│  定有罰金者，自94年1 月7 │否，而分別提高│定折算後│
│            │  提高倍數之規定，於本條例│  日刑法修正施行後，就其所│3或30倍。     │等值，是│
│            │  修正後制定之法律，不適用│  定數額提高為30倍。但72年│              │以新法並│
│            │  之；本條例修正前公布之法│  6 月26日至94年1 月7 日新│              │未較有利│
│            │  律，於本條例修正後修正其│  增或修正之條文，就其所定│              │        │
│            │  罰金罰鍰數額或法律經全部│  數額提高為3 倍」。      │              │        │
│            │  修正而其罰金罰鍰數額未予│                          │              │        │
│            │  變更者，亦同」。        │                          │              │        │
├──────┼─────────────┼─────────────┼───────┼────┤
│刑法第33條第│罰金：（銀元）1 元以上。  │罰金：新臺幣1000元以上，以│罰金刑之下限，│舊法有利│
│5 款：罰金刑│                          │百元計算之。              │由銀元10元（依│        │
│下限變更    │                          │                          │前述也提高10倍│        │
│            │                          │                          │）即新臺幣30元│        │
│            │                          │                          │，提高為新臺幣│        │
│            │                          │                          │1000元。      │        │
├──────┼─────────────┼─────────────┼───────┼────┤
│【易科罰金折│1. 修正前刑法第41條第1 項 │修正後刑法第41條第1 項前段│易科罰金折算標│舊法有利│
│算標準變更】│   前段：「犯最重本刑為5  │：「犯最重本刑為5 年以下有│準由銀元1 百元│        │
│            │   年以下有期刑以下之刑之 │期徒刑以下之刑之罪，而受6 │以上3 百元以下│        │
│            │   罪，而受6 個月以下有期 │個月以下有期徒刑或拘役之宣│，即新臺幣3 百│        │
│            │   徒刑或拘役之宣告…得以 │告者，得以新臺幣1 千元、2 │元以上，9 百元│        │
│            │   1 元以上3 元以下折算1日│千元或3 千元折算1 日，易科│，提高為以新臺│        │
│            │   ，易科罰金」。         │罰金」。                  │幣1 千元、2 千│        │
│            │2.罰金罰鍰提高標準條例第2 │                          │元、3 千元折算│        │
│            │  條：「依刑法第41條易科罰│                          │1日 。        │        │
│            │  金…就其原定數額提高為1 │                          │              │        │
│            │  百倍折算1 日；法律所定罰│                          │              │        │
│            │  金數額未依本條例提高倍數│                          │              │        │
│            │  ，或其處罰法條無罰金刑之│                          │              │        │
│            │  規定者，亦同」。        │                          │              │        │
│            │註：上開貨幣單位為銀元。  │                          │              │        │
│            │                          │                          │              │        │
├──────┼─────────────┴─────────────┴───────┼────┤
│整體比      │舊法有利                                                              │        │
│較結果      │                                                                      │        │
└──────┴───────────────────────────────────┴────┘
